【裁判字號】    98,消債清,6
【裁判日期】    980304
【裁判案由】    清算事件
【裁判全文】
臺灣屏東地方法院民事裁定             98年度消債清字第6號
聲  請  人
即 債務 人  甲○○
上列當事人因消費者債務清理條例聲請更生事件，本院裁定如下
：
    主  文
債務人甲○○自中華民國九十八年三月二十五日上午十二時起開
始清算程序。
命司法事務官進行本件清算程序。
    理  由
一、按更生方案未依消費者債務清理條例第59條、第60條規定可
    決時，除有第64條規定之情形外，法院應以裁定開始清算程
    序，消費者債務清理條例第61條定有明文。又法院開始清算
    程序之裁定，應載明其年、月、日、時，並即時發生效力，
    且法院裁定開始更生或清算程式後，得命司法事務官進行更
    生或清算程式，必要時得選任律師、會計師或其他適當之自
    然人或法人一人為監督人或管理人，同條例第83條第1 項、
    第16條第1 項分別亦有明文。
二、本件聲請人前於民國（下同）97年5 月16日依消費者債務清
    理條例規定聲請進行更生程序，本院已於97年6 月19日裁定
    自97年6 月20日8 時起開始更生程序，惟其所提更生方案經
    本院書面函送債權人表決，卻未能獲債懽人可決以符合消費
    者債務清理條例第60條之規定，有本院97年度執消債更字第
    9 號案卷可稽，亦為債務人所不爭。按消費者債務清理條例
    第64條第1 項明文，債務人有薪資、執行業務所得或其他固
    定收入，法院認更生方案之條件公允者，得不經債權人會議
    可決，逕依債務人之聲請或依職權以裁定認可更生方案；惟
    經查：
（一）依債權人所提聲請人以往之消費明細顯示，聲請人之消費
    內容均係保險投資、百貨量販、家電音響及通訊電話等，核
    其性質非一般通常生活之必要費用，及據聲請人另所陳稱其
    每月有支付房屋租金6,000 元乙情，於考量聲請人之戶籍地
    設於屏東縣萬巒鄉（有戶籍謄本及本院97年度執消債更字第
    9 號97年9 月17日訊問筆錄在卷足參），但聲請人卻仍自97
    年1 月1 日簽立租約，主張自97年起即租屋於屏東市○○街
    106 號3 樓，經審酌屏東縣萬巒鄉與屏東市之間僅約有二十
    公里，且依聲請人之工作性質均無改變，足認聲請人實無於
    97年1 月起另行租屋居住之必要。然按債務人既經准允進入
    更生程序，本應學習儉約之生活，誠實忍耐、勤勉償還債務
    ，可見聲請人並未戮力債務之償還。
（二）再查，聲請人於97年12月30日所提出之第二次更生方案每
    月可供清償金額，固於每月受僱金品味企業社（即金品味檳
    榔攤）所得新臺幣（下同）20,000元（有薪資袋在卷可憑）
    ，於扣除每月必要支出15,859元後，已由每月3,000 元提高
    至每月僅餘之4, 141元以供清償。惟以聲請人每月上開所得
    20,000元扣除按內政部社會司所公布之台灣省98年度最低生
    活費9,660 元，縱加上女兒扶養費3,208 元（依財政部所公
    告之97年度扶養親屬免稅額6,417 元除以2 ，按與配偶平均
    ）之數額，尚有7,132 元足供清償，然聲請人僅願以4,141
    元、分72期做為更生方案之金額，換算清償成數僅達34.29%
    ，倘就差額2,99 1元（7,132 －4,141 ＝2,991） 列入更生
    方案償還，則清償成數可達59.06%，故尚難認聲請人所提更
    生方案之條件公允。另依據聲請人所提之財產及收入狀況報
    告書及財政部台灣省南區國稅財產歸屬資料清單內容，聲請
    人現並無財產，附此並敘。
三、本件既未符合得由法院逕以裁定認可更生方案之要件，本院
    自無從依上開條例第64條第1 項之規定逕予認可。爰依首揭
    條例之規定，裁定開始清算程序，並命司法事務官進行本件
    清算程序，爰裁定如主文所示。
中    華    民    國    98    年    3     月    4     日
                        民事庭法官  李麗芳
上為正本係照原本作成
本件不得抗告
中    華    民    國    98    年    3     月    4     日
                        書  記  官  滕一珍


司法院資訊處製作；財團法人民間司法改革基金會備份。
